臺灣臺北地方法院刑事判決　　　　　　　　　　　　　九十年度易緝字第二二九號
　　公　訴　人　臺灣臺北地方法院檢察署檢察官
　　被　　　告　甲○○
右列被告因詐欺案件，經檢察官提起公訴（八十八年度偵緝字第三四九號），本院判
決如左：
    主  文
甲○○共同連續意圖為自己不法之所有，以詐術使人將本人之物交付，處有期徒刑貳
年。
    事  實
一、甲○○與張英（經本院判處有期徒刑四月；緩刑三年確定）係母子關係，二人共
    同意圖為自己不法之所有，並基於概括之犯意，先在台北市○○○路五之一號八
    樓虛設凱麗珠寶有限公司，甲○○擔任負責人，張英為股東，平日由甲○○在外
    活動，張英則從旁協助。民國八十六年十一月下旬，甲○○為詢問有關土地遺產
    稅節稅事宜，在台北市○○路丹提咖啡店，透過李明興之引介，認識乙○○，甲
    ○○對乙○○自稱係凱華國際珠寶綜合集團旗下所屬台北第二凱麗珠寶分公司總
    經理，乘坐由專人駕駛之高級轎車，並由多名身著制服之保全人員隨侍在側，佯
    做防護、警戒狀，藉壯聲勢，使乙○○相信其從事珠寶業務，而失去戒心，旋於
    八十六年十二月初某日，在台北市○○○路國賓大飯店，甲○○佯稱其為珠寶世
    家，父親為董事長，母親掌管公司經營權，其為家中獨子，但不願仰賴家世，獨
    立創業，始榮升至今日總經理之職位，然近日因不聽父親勸告，收取二位顧客所
    簽發之支票，經提示未獲兌付，而遭倒債新台幣（下同）二百餘萬元，為不讓父
    母知道，乃將手中價值一千餘萬元之鑽石質押予專門從事珠寶質押業務之「龐先
    生」調借現款，惟其中一位顧客之支票仍未獲解決，致無法回贖前開鑽石，乃邀
    請乙○○出資約四百萬元贖回鑽石，並承諾回贖後將鑽石供乙○○出售，所得利
    潤歸乙○○所有等語，並提出前開鑽石清單，甲○○見黃提志有所猶疑，乃偕同
    乙○○前往附近之晶華酒店名品街內之「卡迪亞」、「蒂芬妮」等珠寶名店，要
    求店員拿出與其所稱鑽石大小相彷之成品供乙○○觀看，對乙○○稱其中一枚售
    價達七、八十萬元之二克拉鑽石，其等級尚不及其質押之鑽石，使乙○○因而陷
    於錯誤，乃於八十六年十二月五日先行領取三百九十六萬元，於同年月八日中午
    十二時許，攜該現款與甲○○同往國賓大飯店等候「龐先生」回贖前開鑽石，甲
    ○○並向乙○○借款十萬元，迨同日下午三時許，「龐先生」均未出現，僅甲○
    ○頻頻透過行動電話與「龐先生」連繫，「龐先生」要求先交錢至其指定地點，
    乙○○堅持見貨（鑽石）之情況下，雙方僵持不下，甲○○對乙○○稱：「龐先
    生」已從事珠寶界十餘年，風評不錯，保證不會有問題，乙○○乃不再堅持而同
    意先行交付款項。甲○○見乙○○已然受騙。又基於前述之概括犯意，對乙○○
    佯稱：「龐先生」另有一批翡翠Ａ貨，其大伯願意收購，如從中轉手又可多賺二
    、三百萬元等語，使乙○○不疑有他，又再領取一百五十萬元，合計五百四十六
    萬元交予甲○○，甲○○指派綽號「阿全」之司機送至台北市○○○路長利當舖
    ，惟至同日下午八時許，均未見「龐先生」送貨來，甲○○又偽稱「龐先生」遭
    調查局人員盯梢，須明日始得出貨等語，同日復向乙○○借款十萬元，翌日甲○
    ○向乙○○訛稱業遭「龐先生」欺騙，伊近日始處理位於桃園一塊土地，得款六
    千萬元，會匯其中三千萬元還乙○○，並將介紹掌公司經營權之母親張英與其認
    識，約定八十六年十二月十三日下午在國賓大飯店見面，其間甲○○復於八十六
    年十二月十一、十二、十三日陸續向乙○○借款二十五萬元、三十萬元及五十二
    萬元。是日張英乘坐有專用司機之勞斯萊斯高級轎車，並在管家、多名著制服之
    保全人員陪同下，盛裝前往國賓大飯店，又以該飯店水準不足而轉至晶華酒店相
    談，張英對乙○○佯稱：伊從事從事珠寶業，伊家僅天母地區即有五十餘筆土地
    ，桃園之土地係登記在甲○○名下，其夫健康欠佳，遺產稅不知如何處理，計劃
    出售桃園之土地，將給甲○○三千萬元，但覺甲○○不成材，伊不放心而減為一
    千萬元，欲交予乙○○保管及規劃，以免甲○○耗盡，又聲稱一星期內即將一千
    萬元匯入乙○○之帳戶等語，並向乙○○索取帳號，使乙○○陷於錯誤，以為得
    到掌權人張英之承諾即獲有保障，甲○○乃趁機陸續以軋票、繳交信用卡費以維
    護信用向金融機構辦理信用貸款、信用狀質押借款方式清償等藉口，向乙○○借
    款，乙○○履次向張英詢問前述一千萬匯款乙事，張英均以開會、其夫病危、家
    族爭產等理由推托，並稱會囑部屬處理，惟均無下文，嗣經乙○○再三要求，甲
    ○○始連同前開借款、鑽石回贖款及翡翠貨款，於八十六年十二月間與乙○○結
    算後，簽發如附表所示之支票，面額合計七百二十八萬二千五百元，惟該支票屆
    期均未獲兌付，甲○○亦逃逸無蹤，乙○○始知受騙。
二、案經被害人乙○○訴請臺灣台北地方法院檢察署檢察官偵查起訴。
    理  由
一、訊據被告甲○○固不否認有向告訴人乙○○借款及開立予告訴人如附表之支票均
    遭退票之事實，惟矢口否認有何詐財犯行，辯稱：伊從未以告訴人所指詐騙方法
    之達到個人不法所有，且伊在乙○○之前，信用狀況良好，而伊所經營之凱麗珠
    寶有限公司（下稱凱麗公司）從八十五年七月至八十七初均有營業，伊當初是以
    合作收購珠寶為由，向告訴人借錢，伊亦持續有支付利息以及歸還部分之借款予
    告訴人云云。
（一）右揭事實，業據告訴人乙○○指訴不移，並有附表所示之支票四紙、甲○○出
      具之質押鑽石清單、名片、凱麗珠寶有限公司董事、股東名單、玉山銀行乙○
      ○存摺第二、三本、玉山銀行匯款申請書附卷足參。
（二）被告於本院調查時自承：伊有誇大伊的經濟能力，自稱是凱華國際珠寶綜合集
      團旗下所屬台北第二凱麗珠寶分公司總經理，而凱麗珠寶每年報稅金額為三、
      四十萬元，伊並不知龐先生之真實姓名等語（見本院八十九年易緝字第二一七
      號第一三頁、三五、六一頁）），而證人李明興於偵查中證稱：「‧‧‧他自
      稱凱麗珠寶總經理，後其問我有關土地遺產節稅事，八十六年十一月中旬介紹
      認識乙○○，之後甲○○告其父因氣其而病重，自稱是珠寶世家，因其生意困
      難而把珠寶押於龐先生，故要錢贖回珠寶挽回公司，向我借款六十萬元，待珠
      寶取回出售後，以百分三至五為投資紅利‧‧‧甲○○開一個票，並稱其大伯
      會處理珠寶，事後以未談妥而拖延且換票，後就找不到甲○○，之前未見過張
      英‧‧‧」等語（見八十七年偵字第一一五一六號偵查卷第六十頁），後雖於
      本院時調查改稱：「‧‧‧在晶華酒店我只有聽到說要買珠寶之事」、「我是
      有看過一次，那時蕭澤人介紹被告是珠寶大亨的第二代」等語（見本院八十九
      年易緝字第二一七號第一０六頁），然證人蔡俊昌、張開宇即被告甲○○聘僱
      之保全人員亦均證稱：並無看到被告帶過珠寶進出，且無珠寶交易等語（見本
      院八十九年易緝字第一０四頁）；又同案被告張英供稱伊自五十六年間至六十
      八年間從事珠寶屏風業，係木雕，自己在家裡做，早期做玉屏風等語（見偵查
      卷第一九頁），顯見被告甲○○並無實際從事珠寶買賣，然其利用假象以有相
      當資力之形象取得告訴人信任後，以急需現金週轉為由向告訴人詐借現款。
（三）又被告甲○○於八十六年十二月十三日約同案被告張英與告訴人見面，當日張
      英盛裝出席，刻意打扮顯現與平日不符之富貴模樣，乘坐有專人駕駛之勞斯萊
      斯高級轎車，並有管家陪侍，狀極富貴之情況，亦據證人謝明聰先後於偵查中
      及本院八十八年易字第三四０號審理時證稱：伊受僱甲○○擔任保全人員，甲
      ○○約聘請七、八位保全人員，輪班保護甲○○，八十六年十二月十三日當日
      甲○○囑伊先前往國賓大飯店等候，俟甲○○與其餘保全人員到達後，張英才
      到，當日張英穿絲絨，很高貴的樣子，後又轉至晶華大飯店等語（見本院八十
      八年易字第三四０號第一一八頁至第一一九頁），亦可顯見被告甲○○與同案
      被告張英利用前述狀甚富貴之場面下，使告訴人誤信被告甲○○確係經營珠寶
      業，且有相當資力，而使告訴人陷於錯誤。
（四）再被告甲○○亦自承其於八十六年間，財務狀況已陷於困境，然被告甲○○確
      仍於同年十二月間為取得告訴人乙○○之信任，經雙方當場核算本金及利息後
      ，仍於明知其銀行帳戶存款不足，以及將來無相當資金來源之情況下，開立如
      附表所示之四張支票予告訴人，詎事後告訴人屆期提示，均遭存款不足，拒絕
      往來為由退票，此亦有台灣中小企業銀行忠孝分行九十年一月十二日（九十）
      忠孝字第九００００五號函附被告甲○○八十六年九月至八十七年二月間交易
      往來明細、支票及退票理由單四張附卷可查，是被告甲○○顯已無支付能力，
      復以上揭不實事由，而向告訴人詐借款項，其有不法所有之詐欺意圖甚明，所
      辯無詐欺意圖，要係卸責之詞，不足採信，綜上，本案事證明確，被告犯行洵
      堪認定。
二、核被告甲○○所為，係犯刑法第三百三十九條第一項之詐欺取財罪。被告甲○○
    與張英二人間具有犯意聯絡及行為分擔，均為共同正犯。被告甲○○與張英先後
    多次犯行，時間緊接，罪名與構成要件相同，顯係基於概括犯意而為，應依連續
    犯之規定論以一罪，並加重其刑。爰審酌被告犯罪之動機、目的、手段、犯罪所
    生危害及犯罪後仍矢口否認之態度，及未與告訴人和解等一切情狀，量處如主文
    所示之刑，以資懲儆。
據上論斷，應依刑事訴訟法第二百九十九條第一項前段，刑法第二十八條、第五十六
條、第三百三十九條第一項，罰金罰鍰提高標準條例第一條前段，判決如主文。
本案經檢察官柯宜汾到庭執行職務。
中      華      民      國    九十一    年     三    月    二十五       日
                                      臺灣台北地方法院刑事第三庭
                      法  官  陳 德  民
右正本證明與原本無異。
如不服本判決，應於判決送達後十日內，向本院提出上訴狀。
                                          書記官  楊  秋  鈴
中      華      民      國    九十一    年     三    月    二十五       日
附錄本案論罪法條全文：
刑法第三百三十九條第一項：
意圖為自己不法之所有，以詐術使人將本人或第三人之物交付者，處五年以下有期徒
刑或科或併科一千元以下罰金。
